【裁判字號】    97,上易,1074
【裁判日期】    980205
【裁判案由】    竊盜
【裁判全文】
臺灣高等法院高雄分院刑事判決        97年度上易字第1074號
上  訴  人
即  被  告  甲○○
上列上訴人因竊盜案件，不服臺灣高雄地方法院97年度易字第91
8 號中華民國97年11月5 日第一審判決（起訴案號：臺灣高雄地
方法院檢察署97年度偵字第9315號），提起上訴，本院判決如下
：
     主  文
上訴駁回。
    事  實
一、甲○○及鍾文元均明知高雄縣美濃鎮○○段2718-2地號土地
    係張炳桂所有，竟未經張炳桂之同意，共同基於為自己不法
    所有之犯意聯絡，由甲○○以每半日新台幣（下同）3,000
    元之代價僱用鍾文元，推由鍾文元於民國97年3 月22日7 時
    許，駕駛其所有無車牌之拼裝貨車，載運其所有之鏟裝機（
    俗稱「山貓」）一輛至上開土地，並以鏟裝機挖掘該處約5
    立方公尺之土石，再裝載於其拼裝貨車上，得手後將所盜得
    土石載運至高雄縣美濃鎮西門大橋旁空地置放。嗣於同日7
    時30分許，鍾文元回到現場欲駕駛鏟裝機離去，為警當場查
    獲，始悉上情。
二、案經高雄縣政府警察局旗山分局報告臺灣高雄地方法院檢察
    署檢察官偵查起訴。
    理  由
壹、證據能力部分：
一、本件證人即共同被告鍾文元於偵訊中之證述，已經依法具結
    ，並無顯不可信之特別情況，復於審理中經被告甲○○行使
    對質詰問權，依法自得證據。
二、證人即被害人張炳桂在警詢中所為陳述，已經檢察官及被告
    同意作為證據，本院審酌上開證據之取得過程並無瑕疵，又
    與待證事實具有關聯性，依刑事訴訟法第159 條之5 第1 項
    規定，得為證據。
貳、實體部分：
一、訊據上訴人即被告甲○○矢口否認有何竊盜犯行，並辯稱：
    伊並沒有僱用鍾文元竊取砂石云云。惟查：
（一）張炳桂所有之高雄縣美濃鎮○○段2718-2地號土地，於97
      年3 月22日7 時許，由鍾文元以鏟裝機擅自竊取該處約5
      立方之土石，再裝載於拼裝貨車上，得手後將所盜得土石
      載運至高雄縣美濃鎮西門大橋旁空地置放等情，業據證人
      即被害人張炳桂於警詢中、證人宋威德、鍾文元於偵訊及
      原審審理中證述明確，互核大致相符，並有高雄縣政府聯
      合取締盜濫採砂石小組稽查紀錄影本、地籍圖、高雄縣政
      府警察局旗山分局扣押筆錄各1 紙、現場照片12張附卷可
      憑，另有拼裝貨車、鏟裝機各1 台扣案足憑，此部分事實
      ，堪以認定。
（二）被告雖辯稱伊並無竊取砂石之犯行云云，惟：證人鍾文元
      於原審審理中證稱：伊於97年3 月22日係因甲○○找伊去
      整地，才會去上開地段，當時甲○○有表示，不知道地主
      是誰，也沒有經過地主同意，但甲○○仍執意要去做，並
      以鏟裝機之公定價半天3,000 元約定工資，又指示伊放置
      竊得土石之場地，也有提醒當天雖為總統大選，警力較為
      分散，惟派出所員警已有注意該處，要小心為警查緝，後
      來在現場有人阻止伊不要載送土石，伊打電話詢問甲○○
      意見，經甲○○指示「這台載走就好」，所以只有載走壹
      台車的土石等語（原審卷第26頁至第29頁）。證人宋威德
      於原審審理中亦證稱：鍾文元原本都是與伊一同工作，97
      年3 月21日因甲○○找鍾文元去工作，所以隔天（22日）
      沒有一起工作等語（原審卷第25頁）。證人鍾文元及宋威
      德與被告之間素無嫌隙，證人鍾文元並已坦承犯行，實無
      陷被告入罪之必要及可能。復參酌被告於審理中自承：伊
      曾帶證人鍾文元去看上開現場，及證人鍾文元於97年3 月
      22日晚上有去找伊，提及翌 (23) 日是總統大選，警力較
      為分散，要去上開土地載土，及證人鍾文元為警查獲時，
      有打電話通知伊，伊有到現場等語。衡情，如證人鍾文元
      非受被告僱用，何須於案發前晚至被告處，向其表示翌日
      時值總統大選警力微薄，可趁機行竊，並於為警查獲時，
      通知被告到場，而被告亦果然到場，足認證人鍾文元及宋
      威德之證詞，應可採信。至證人鍾文元所傾倒之土地係在
      高雄縣美濃鎮西門大橋旁空地，並非被告所有或是其他私
      人所有之土地，但被告既為美濃人，且目前從事與砂石有
      關之土工作，對於美濃鎮有一定之地緣關係，則其對於何
      時得暫時放置土石，自較之一般人更為清楚，尚難因此認
      證人鍾文元之指述為不可採。另證人即被告甲○○之妻陳
      貴芳雖到院作證：在總統大選前一天，有看到證人鍾文元
      去找被告，及被告未曾與證人鍾文元共事過等語，惟渠等
      因屬至親，其證詞之真實性已非無疑，且依其所述，其並
      未在場親見親聞證人鍾文元與甲○○相談竊取上開土地土
      石之內容，所為之證述並無法證明被告甲○○無竊盜之犯
      行。
（三）綜上，被告前開所辯，顯係卸責之詞，不足採信。本件被
      告竊盜犯行，事證明確，堪以認定，應依法論科。
二、核被告甲○○所為，係犯刑法第320 條第1 項之竊盜罪。其
    與鍾文元間，就上開竊盜犯行間，互有犯意聯絡，並推由被
    告鍾文元實際到場竊取他人土石，應論以共同正犯。
三、原審因而適用刑法第28條、第320 條第1 項、第41條第1 項
    前段，刑法施行法第1 條之1 規定。並以公訴人雖具體求刑
    有期徒刑8 月，惟審酌被告竊取他人土方，侵害私人財產，
    法紀觀念淡薄，並破壞天然地形、地貌，危害非小，本應予
    以重懲；惟念其所竊土方共1 車次，合計體積5 立方公尺，
    數量無多，情節尚非重大，被告事後否認犯行，態度欠佳，
    且位居主導地位，僱用被告鍾文元前往挖掘他人所有之土石
    ，惡性較鍾文元重等一切情狀，量處有期徒刑5 月，復參酌
    被告被告為高職畢業，經濟狀況勉持等情，併諭知如之易科
    罰金折算標準（以新台幣1 千元折算1 日）。復敘明刑罰法
    令關於沒收之規定，有採職權沒收主義與義務沒收主義。職
    權沒收係指法院就屬於被告所有並供犯罪所用或因犯罪所得
    之物，仍得本於職權為斟酌沒收與否之宣告，例如刑法第38
    條第1 項第2 款、第3 款、第3 項前段等規定屬之（最高法
    院93年度台上字第2751號判決意旨參照），本件共同被告鍾
    文元竊取土方所用之拼裝貨車、鏟裝機各1 部，雖屬其供本
    件犯罪所用之物，並業據其於偵訊中自承為其所有（偵卷第
    28頁），惟共同被告鍾文元竊取土方僅1 車次合計體積5 立
    方公尺，數量無多，情節亦非重大，而上開拼裝貨車、鏟裝
    機之價值達數十萬元，如予宣告沒收，顯有罪刑失衡，有違
    比例原則及罪刑相當性原則，爰不予宣告沒收。其認事用法
    ，核無不合，量刑亦屬允當。被告上訴意旨否認犯罪，指摘
    原判決不當，為無理由，應予駁回。
據上論斷，應依刑事訴訟法第368條，判決如主文。
本案經檢察官許月雲到庭執行職務。
中    華    民    國    98    年    2    月    5    日
                  刑事第三庭    審判長法  官   周賢銳
                                      法  官   黃憲文
                                      法  官   黃仁松
以上正本證明與原本無異。
不得上訴。
中    華    民    國    98    年    2    月    5    日
                                      書記官   林家煜
附錄本判決論罪科刑法條：
中華民國刑法第320  條
意圖為自己或第三人不法之所有，而竊取他人之動產者，為竊盜
罪，處 5 年以下有期徒刑、拘役或 5 百元以下罰金。
意圖為自己或第三人不法之利益，而竊佔他人之不動產者，依前
項之規定處斷。
前二項之未遂犯罰之。


司法院資訊處製作；財團法人民間司法改革基金會備份。
